【裁判字號】    95,交上易,29
【裁判日期】    950221
【裁判案由】    過失傷害
【裁判全文】
臺灣高等法院臺中分院刑事判決        95年度交上易字第29號
上  訴  人  臺灣臺中地方法院檢察署檢察官
被      告  甲○○
上列上訴人因過失傷害案件，不服臺灣臺中地方法院94年度交易
字第194號 ，中華民國94年10月11日第一審判決（起訴案號：臺
灣臺中地方法院檢察署94年度核退偵字第29號），提起上訴，本
院判決如下：
    主  文
上訴駁回。
    事  實
一、甲○○曾因違反電信法案件，經本院判處有期徒刑5月確定
    ，於民國（下同）88年ll月13日執行完畢。甲○○於93年5
    月25日8時50分許，駕駛車牌號碼9380-GA號自用小客車，沿
    台中市○區○○○路由博館路往明義街方向行駛進入忠明南
    路與台中港路口時，應注意車前狀況，並隨時採取必要之安
    全措施，而依當時情形路面無障礙，並無不能注意之情事，
    甲○○竟因分心思考事務，沿慢車道爭道且偏右行駛，疏未
    注意其車右前方，有由丙○○所騎乘之車牌號碼TND-198號
    機車，暫停在該處路口台中港路由精誠路往華美街方向之機
    車待轉區等待燈光號誌轉換，甲○○之車因而撞及丙○○之
    機車，致丙○○受有頭部外傷合併腦震盪、腰椎外傷併挫傷
    之傷害。甲○○肇事後經人報案，於台中市警察局第一分局
    警員陳光華到場時陳述肇事經過而願接受裁判。
二、案經丙○○及告訴代理人蕭仁正訴請台灣台中地方法院檢察
    署檢察官偵查而聲請簡易判決處刑，經改依通常程序審理。
    理  由
一、訊據被告甲○○對於前揭車禍導致告訴人丙○○受傷之事實
    坦承不諱，惟辯稱雖然自己有過失，但伊是綠燈，係不小心
    從旁邊擦撞到被害人之機車等語。惟查：依據訊問筆錄、現
    場圖繪示及車損情形研析：車甲○○（930525警詢自述）
    稱：我車沿忠明南路往明義街方向行駛，至肇事地點，因我
    在想事情未注意車前狀況，致我車右前保險桿撞上我前方
    車丙○○左側踏板而肇事。發生危害時我在想事情未發現
    車。我車速30公里左右。我有喝酒，大約凌晨六點喝的。當
    時忠明南路行向號誌我不清楚。又（931103警訊）稱：當時
    我行駛忠明南路到台中港路之路口號誌為綠燈（直行），而
    車在該路口停紅燈（靜止狀況）。當時我車速約40-50公
    里左右。我車右前車擦痕，車前擋風板破裂。又（940310
    檢訊）稱：車停在路口超出機車待轉區格，我當時在想事
    情‧‧‧，我車右前方車門下方擦撞到車擋風板，然後我
    就停下來，我當時車速30─40公里，我的方向是綠燈，當時
    是直行箭頭綠燈，擦撞前我並沒有注意到車。又（940519
    庭訊）稱：我是開到車道旁邊，車是停在機車待轉區，我
    不小心從旁邊擦撞到車機車。車丙○○（930525警詢自
    述）稱：我車沿忠明南路兩段式左轉台中港路，故我車停在
    台中港路上往市區○○○○道之機車待轉區內等紅燈，停了
    大約2─3秒，突然有部車由我左邊忠明路駛來，致車車
    頭撞上我車左踏板而肇事。發生危害時未發現車。當時我
    車停等中。號誌忠明南路為綠燈。又（940519庭訊）稱：我
    停在機車待轉區，車從後面撞我，我倒下後，車一直開
    約50 公尺被人攔下才回來等，且依現場圖繪示：肇事處台
    中港路往華美街方向路口「機車待轉區」遺有「油漬」、「
    車刮地痕0.8公尺」等以上資料研判，本件發生車禍之原
    因，應係被告甲○○駕駛自小客車不當沿慢車道爭道行駛，
    再偏右撞及右方路口機車待轉區暫停之機車為肇事原因，告
    訴人丙○○無肇事因素。本件經送台灣省台中市區車輛行車
    事故鑑定委員會鑑定結果亦同此意見，有該委員會94年7月
    12日中市行字第0945401535號函及鑑定意見書1份附卷可佐
    。按道路交通安全規則第90條：「駕駛人駕駛汽車，應遵守
    道路交通標誌、標線、號誌之指示」、道路交通安全規則第
    98條第1項第5款：「除準備停車或臨時停車外，不得駛出路
    面邊線或跨越兩條車道行駛」、道路交通安全規則第94條第
    3項：「汽車行駛時，駕駛人應注意車前狀況…，並隨時採
    取必要之安全措施」。被告駕駛汽車自應注意上述道路交通
    安全規則之規定，且依當時情形，路面無障礙，又非不能注
    意，被告竟疏未注意而肇事，被告顯有過失，且被告之過失
    行為與被害人之受傷間，具有相當因果關係。從而本案事證
    明確，被告犯行堪予認定。
二、核被告甲○○所為係犯刑法第284條第1項段之過失傷害罪。
    被告肇事後，經人報案，於台中市警察局第一分局警員陳光
    華到場時陳述肇事經過而願接受裁判，有台中市○○○道路
    交通事故肇事人自首情形紀錄表1份附卷可佐，核與自首要
    件相符，應依刑法第62條前段減輕其刑。又被告曾因違反電
    信法案件，經本院判處有期徒刑5月確定，於88年11月13日
    執行完畢，有台灣高等法院被告全國前案紀錄表1份附卷可
    佐，五年之內再犯本件有期徒刑以上刑之本罪，為累犯，依
    刑法第47條加重其刑，並依法先加後減之。原審依刑法第
    284 條第1項段、第62條前段、第47條、第41條第1項前段、
    罰金罰鍰提高標準條例第1條前段、第2條，審酌被告為肇事
    原因、被害人丙○○所受傷勢不輕，被告犯後遲未與被害人
    和解等一切情狀，量處如原審主文所示之刑，並諭知易科罰
    金之折算標準。又本件警方至車禍現場處理時，並未認定被
    告甲○○有酒後駕車之行為而未實施酒測，因此無法認定被
    告有酒醉駕車，又本件經檢察官起訴及送台灣省台中市區車
    輛行車事故鑑定委員會鑑定結果，均認被告涉嫌過失傷害，
    告訴代理人蕭仁正指訴本件被告有殺人不確定故意及遺棄罪
    ，尚有未合，原審亦予明，核其認事用法，並無不合。檢
    察官上訴意旨稱：原審判決有關「故意」或「過失」及「遺
    棄」不照顧、不醫療受害人，及「公共危險罪」酒駕致人重
    傷、「自首」等用法量刑均有嚴重違誤及瑕疵：(一)案發當時
    沒有煞車痕，是路人群眾見義勇為，於案發地離50至100公
    尺處將被告攔停，被告非自動停車，路人等隨後又報警，非
    被告報警，又熱心告知被害人及親友肇事車輛車牌號碼，及
    被告有酒駕之嫌。警方未到之前，被告又擬移動機車及被害
    人，破壞現場，惟經被害人及群眾攔阻。經查，依上開等情
    觀之，被告均未符合自首之情況，原審以自首減刑，容有未
    洽。(二)被害人左轉停等區旁邊及區分隔島，被告能高速又不
    煞車及不撞受害人身旁分隔島，有故意之嫌，原審不採，復
    未說明理由，有理由不備之違法。(三)遺棄並非僅指案發當時
    有無逃逸，其後應有人「看護」、「照顧」，被告竟棄而不
    顧，應以遺棄罪論擬，原審不採復未說明理由，有調查瑕疵
    及理由不備之違法等語，惟查本件並未有被告超過酒測標準
    之資料，因此被告雖供述其有喝酒，但不能證明其酒測量多
    寡，自不能認其喝酒迷醉，又被告符合自首要件，原審理由
    已予敘明，其認定核無違誤，另被告與被害人又無嫌怨，又
    無任何證據足證被告係出於故意，自不能以被告撞及被害人
    ，而認定被告係出於故意，另被告肇事後，於警方處理人員
    前往現場處理時，肇事人在場，並當場承認為肇事人等情，
    有台中市○○○道路交通事故肇事人自首情形紀錄表在卷可
    稽（見19745號偵查卷第17頁），上訴意旨所指逃逸或有遺
    棄罪之犯行，核屬無據，又本件被告所犯過失傷害其刑期最
    重為六月以下有期徒刑，原審量處被告有期徒刑五月，其量
    刑妥適，檢察官上訴非有理由，應予駁回。
三、據上論斷，應依刑事訴訟法第368條，判決如主文。
本案經檢察官乙○○到庭執行職務。
中    華    民    國    95    年    2    月    21    日
            刑事第六庭  審判長法  官  李  文  雄
                              法  官  邱  顯  祥
                              法  官  劉  連  星
上列正本證明與原本無異。
不得上訴。
                              書記官  陳  秀  真
中    華    民    國    95    年    2   月    22      日
附錄：本案論罪科刑法條全文
刑法第284條第1項
因過失傷害人者，處六月以下有期徒刑，拘役或五百元以下罰金
，致重傷者，處一年以下有期徒刑、拘役或五百元以下罰金。
                                                      Ａ


司法院資訊處製作；財團法人民間司法改革基金會備份。
